臺灣臺南地方法院刑事判決
110年度訴字第950號
公  訴  人  臺灣臺南地方檢察署檢察官
被      告  温祁煾


上列被告因違反藥事法案件，經檢察官提起公訴（110 年度營偵
字第1811號），本院判決如下：
    主  文
丙○○犯藥事法第八十三條第一項之轉讓禁藥罪，處有期徒刑陸月
。扣案殘渣袋壹只沒收銷燬；扣案分裝吸管勺壹支沒收。
    事  實
一、丙○○明知甲基安非他命係毒品危害防制條例第2 條第2 項第
    2 款所列管之第二級毒品，亦屬藥事法第22條第1 項第1 款
    所列管之禁藥，依法不得轉讓，竟基於轉讓禁藥甲基安非他
    命之犯意，於民國110 年8 月17日凌晨4 時20分許，在臺南
    市○○區○○里0 鄰○○00號住處內，以將甲基安非他命置於玻璃
    球內，允許乙○○自行拿取施用之方式，無償轉讓甲基安非他
    命與乙○○施用1 次。嗣因警偵辦另案張博鈞販賣毒品案件（
    業經另案判決確定），於110 年8 月19日上午6 時22分許，
    持本院核發之搜索票前往丙○○上址住處執行搜索，當場扣得
    殘渣袋1 只、分裝吸管勺1 支等物，適乙○○同在現場，經警
    於110 年8 月19日上午7 時50分許，徵得乙○○同意採集其尿
    液送驗，結果呈甲基安非他命陽性反應，始查悉上情。
二、案經臺灣臺南地方檢察署檢察官簽分後偵查起訴。
    理  由
壹、程序事項：
一、本案認定事實所引用卷內被告以外之人於審判外之陳述，除
    原已符刑事訴訟法所定傳聞例外規定而得作為證據外，檢察
    官、被告丙○○於準備程序時，均同意其有作為本案證據之證
    據能力（訴字卷第41頁至第42頁），審酌前揭陳述作成之程
    序並無違法，與本案之待證事實均具有關聯性，且尚無違法
    不當及證明力明顯過低之瑕疵，而認為以之作為證據應屬適
    當，是本案有關被告以外之人於審判外陳述之供述證據，依
    刑事訴訟法第159 條之5 規定，均有證據能力。
二、至於卷內所存經引用之非供述證據部分，與本件待證事實均
    具有關聯性，且無證據證明係公務員違背法定程序所取得，
    依刑事訴訟法第158 條之4 之反面解釋，自有證據能力。
貳、實體事項：
一、認定事實所憑之證據及理由：
　　上揭犯罪事實，業據被告於偵訊及審理中均坦承不諱（營他
    字卷第71頁至第73頁，訴字卷第77頁、第80頁至第81頁），
    核與證人乙○○於警詢、偵訊及審理中之證述情節大致相符（
    營他字卷第75頁至第84頁、第99頁至第101 頁，訴字卷第67
    頁至第77頁），並有本院110 年聲搜字第809 號搜索票、臺
    灣臺南地方檢察署鑑定許可書、證人乙○○簽立之尿液採驗同
    意書、臺南市政府警察局刑事警察大隊搜索扣押筆錄、扣押
    物品目錄表各1 份、採集尿液姓名對照表（證人乙○○之尿液
    編號：110K148；被告之尿液編號：110K149）、臺南市政府
    衛生局濫用藥物尿液檢驗結果報告各2 份（檢體名稱：110K
    148、110K149）、搜索現場及扣案物照片12張、扣案殘渣袋
    之毒品初步檢驗報告書暨檢驗結果照片1 張在卷可稽（營他
    字卷第17頁至第23頁、第29頁至第36頁、第43頁至第45頁、
    第85頁至第87頁，訴字卷第25頁、第29頁），足認被告上開
    任意性之自白與事實相符，應堪採信。是本件事證明確，被
    告犯行洵堪認定，應予依法論科。
二、論罪科刑：
　㈠按甲基安非他命為毒品危害防制條例第2 條第2 項第2 款所
    列管之第二級毒品，亦屬藥事法第22條第1 項第1 款所列管
    之禁藥。又明知為禁藥而轉讓者，藥事法第83條第1 項定有
    處罰明文。故行為人明知甲基安非他命為禁藥，而轉讓與他
    人者，其轉讓行為同時該當於毒品危害防制條例第8 條第2 
    項之轉讓第二級毒品罪及藥事法第83條第1 項之轉讓禁藥罪
    ，屬法條競合，應依重法優於輕法、後法優於前法等法理，
    擇一處斷。而藥事法第83條第1 項轉讓禁藥罪之法定本刑為
    「7 年以下有期徒刑，得併科新臺幣（下同）5,000 萬元以
    下罰金」，較毒品危害防制條例第8 條第2 項轉讓第二級毒
    品罪之法定本刑「6 月以上5 年以下有期徒刑，得併科70萬
    元以下罰金」為重，是轉讓第二級毒品甲基安非他命，除轉
    讓達一定數量；或成年人對未成年人、懷胎婦女為轉讓行為
    ；或混合2 種以上之毒品為轉讓，應依毒品危害防制條例第
    8 條第6 項、第9 條第1 至3 項等規定加重處罰者外，均應
    依藥事法第83條第1 項之規定處罰。
  ㈡經查，本案被告轉讓甲基安非他命之對象乙○○為成年男性，
    卷內復無積極證據足資證明被告所轉讓與乙○○之甲基安非他
    命重量已達於毒品危害防制條例第8 條第6 項所定之一定數
    量，或摻雜調合有2 種以上之毒品，本件自無應依上開規定
    加重其刑之情形，依前揭說明之法條競合適用結果，應依藥
    事法第83條第1 項規定處罰。
　㈢是核被告所為，係犯藥事法第83條第1 項之轉讓禁藥罪。其
    轉讓禁藥甲基安非他命之犯行，因與轉讓第二級毒品犯行經
    法條競合適用之結果，僅能論以藥事法第83條第1 項之轉讓
    禁藥罪，已如前述，則高度之轉讓行為既已依藥事法加以處
    罰，依法律適用完整性之法理，其轉讓前低度之持有行為，
    自不能再行割裂適用毒品危害防制條例加以處罰，且藥事法
    對於持有禁藥之行為未設有處罰規定，則本案自不生被告持
    有、轉讓禁藥甲基安非他命間之低度、高度行為論罪之問題
    ，附此敘明。
　㈣刑之加重、減輕與否之說明：
　⒈按被告構成累犯之事實及應加重其刑之事項，均應由檢察官
    主張並具體指出證明之方法後，經法院踐行調查、辯論程序
    ，方得作為論以累犯及是否加重其刑之裁判基礎。檢察官若
    未主張或具體指出證明方法，法院因而未論以累犯或依累犯
    規定加重其刑，基於累犯資料本來即可以在刑法第57條第5 
    款「犯罪行為人之品行」中予以負面評價，自仍得就被告可
    能構成累犯之前科、素行資料，列為刑法第57條第5 款所定
    「犯罪行為人之品行」之審酌事項，最高法院110 年度台上
    大字第5660號裁定意旨可資參照。經查，被告雖有起訴意旨
    所載之施用毒品前科紀錄，惟未據檢察官就被告構成累犯之
    事實及應加重其刑之事項具體指出證明之方法，被告此一前
    科紀錄於本案有何特別惡性或刑罰反應力薄弱，應據以裁量
    加重之必要，致令被告須於刑之執行，承擔較不利之刑事處
    遇，即有未明，此一不利被告之刑罰加重事項，亦非法院應
    依職權調查之範圍，揆諸前揭最高法院裁定意旨，本件尚不
    得逕將被告論以累犯、裁量加重其刑。至被告上開前科紀錄
    ，依前揭裁定意旨，仍得資為量刑參考之依據，附此說明。
　⒉按犯毒品危害防制條例第4 條至第8 條之罪於偵查及歷次審
    判中均自白者，減輕其刑，毒品危害防制條例第17條第2 項
    定有明文。而行為人轉讓同屬禁藥之第二級毒品甲基安非他
    命（未達法定應加重其刑之一定數量）與成年人（非孕婦）
    ，依重法優於輕法之原則，擇較重之藥事法第83條第1 項轉
    讓禁藥罪論處，如行為人於偵查及歷次審判中均自白，仍應
    適用毒品危害防制條例第17條第2 項規定減輕其刑，最高法
    院109 年度台上大字第4243號裁定意旨可資參照。本件被告
    於偵查及審判中均自白犯行，如同前述，揆諸前揭說明，應
    依毒品危害防制條例第17條第2 項規定減輕其刑。
  ㈤爰以行為人之責任為基礎，審酌被告前於106 年至107 年間
    ，已有因施用毒品案件，經法院論罪科刑及執行完畢之紀錄
    ，有臺灣高等法院被告前案紀錄表1 份在卷可參（訴字卷第
    87頁至第91頁），自身染有施用毒品之惡習，明知毒品對於
    人之身心殘害甚鉅，並造成施用者難以回歸生活常軌，亦明
    知第二級毒品甲基安非他命同屬藥事法禁止非法轉讓之禁藥
    ，竟仍無視毒品之危害性，以允許乙○○自行拿取之方式，轉
    讓甲基安非他命與乙○○施用，助長毒品流通及施用之風氣，
    顯然漠視法令，實應非難。復衡酌被告於偵查中雖自白轉讓
    禁藥犯行，惟於準備程序翻異前詞，改稱：我未轉讓毒品與
    乙○○，也不知道為何乙○○驗尿會驗出毒品反應，偵查中我是
    怕被羈押才坦承轉讓第二級毒品犯行等語，直至證人乙○○於
    審理中到庭具結證稱：本件我去被告上址住處找他時，剛好
    被告要施用甲基安非他命，被告將毒品放在桌上，我自己拿
    來施用，被告沒有反對，我們是一起施用等語後，被告始於
    審判中坦承犯行。兼衡被告本案係將玻璃球吸食器內所餘之
    甲基安非他命，轉讓與乙○○施用1 次，數量非多，及於審理
    中自承為國中肄業之智識程度，未婚、育有1 子（尚未成年
    ），現從事烤雞店員工工作，每月收入約3 萬元，並與兒子
    同住之家庭生活及經濟狀況（訴字卷第81頁）等一切情狀，
    量處如主文所示之刑。
三、沒收部分：
　㈠扣案殘渣袋1 只，據被告供稱：就是當天施用的等語（訴字
    卷第78頁），經警以快篩試劑初步檢驗，結果呈甲基安非他
    命陽性反應，有毒品初步檢驗報告書暨檢驗結果照片1 張在
    卷可按（營他字卷第35頁至第36頁），足認該殘渣袋內盛裝
    有第二級毒品甲基安非他命成分，該包裝袋與其內之毒品成
    分難以析離，且無析離之實益與必要，應視同本案查獲之第
    二級毒品，依毒品危害防制條例第18條第1 項前段規定，沒
    收銷燬之。
　㈡扣案分裝吸管勺1 支，為屬於被告所有、供其本件轉讓甲基
    安非他命與乙○○施用時所用之物等情，業據被告供承在卷（
    訴字卷第43頁、第78頁），爰依刑法第38條第2 項前段規定
    ，宣告沒收。
據上論斷，應依刑事訴訟法第299 條第1 項前段，藥事法第83條
第1 項，刑法第11條、第38條第2 項前段，毒品危害防制條例第
17條第2 項、第18條第1 項前段，判決如主文。
本案經檢察官李政賢提起公訴，檢察官甲○○到庭執行職務。
中    華    民    國   111    年    5     月    17    日
                  刑事第一庭  審判長  法  官 梁淑美
                                      法  官 鄭文祺
                                      法  官 陳品謙 
以上正本證明與原本無異。
如不服本判決應於收受本判決後20日內向本院提出上訴書狀，並
應敘述具體理由。其未敘述上訴理由者，應於上訴期間屆滿後20
日內向本院補提理由書狀（均須按他造當事人之人數附繕本）「
切勿逕送上級法院」。 
　　　　　　　　　　　　　　　　　    書記官 趙建舜
中　　華　　民　　國　　111 　年　　5 　　月　　17　　日
附錄本案論罪科刑法條
藥事法第83條第1 項
明知為偽藥或禁藥，而販賣、供應、調劑、運送、寄藏、牙保、
轉讓或意圖販賣而陳列者，處7 年以下有期徒刑，得併科新臺幣
5,000 萬元以下罰金。